【裁判字號】    98,聲再,303
【裁判日期】    980831
【裁判案由】    證券交易法等
【裁判全文】
臺灣高等法院刑事裁定                 98年度聲再字第303號
再審聲請人
即受判決人  甲○○
選任辯護人  郭芳宜律師
上列聲請人，因違反證券交易法等案件，對於本院95年度上更（
一）字第49號，中華民國95年8 月22日第二審確定判決（原審案
號：臺灣臺北地方法院90年度自更 (一)字第3號），聲請再審，
本院裁定如下：
    主  文
再審之聲請駁回。
    理  由
一、本件聲請意旨略以：
(一)依證券交易法第157條之1所規範，其立法理由在禁止內部人
    內線交易，須內部人具備「獲悉發行股票公司有重大影響其
    股票價格之消息」及「在該消息未公開前，對該公司之上市
    或在證券商營業處所買賣之股票，買入或賣出」二形式要件
    始行該當。
(二)原確定判決之「三粹公司有重大影響其價格之消息未公開前
    」，係指行政院金融監督管理委員會98年4 月17日金管證一
    字第095011153 號函附三粹公司所發佈之重大訊息中，並無
    證期會88年3月3日核准通過現金增資案後，於30日內公佈增
    資發行新股之訊息，亦未公佈30日內依法公告應依公司法第
    273條第3項重新提出申請消息，致自訴人於88年7月7日簽發
    面額1050萬元支票購買三粹公司股票。惟上開影響三粹公司
    股票價格之重大訊息，縱未經三粹公司公告，但如經政府主
    管機關於投資者購買前，予以揭露公佈時，即為三粹公司有
    重大影響其股票、價格之消息已公開。而同案被告周正民經
    最高法院97年度台非字第106 號非常上訴判決發回審理時，
    鈞院曾函詢行政院金融監督管理委員會，據行政院金融監督
    管理委員會證券期貨局97年6月6日證期一字第0970026699號
    函附財政部證券暨期貨管理委員會於88年7月5日公佈之每日
    訊息已揭露：「三粹企業申請現金增資案，因該公司未依公
    司法規定辦理發行新股公告，該案予以撤銷」，並經當天及
    次日國內新聞媒體報導而公開，上開證券期貨局函雖為確定
    判決後成立之文書，其內容係根據事實判決前，應認為有新
    證據存在，而此項新證據，足以證明自訴人於88年7月7日簽
    發支票向乙○○購買系爭股票時，上開三粹公司現金增資案
    業遭證期會撤銷消息，已揭露於證期會之每日訊息及各大媒
    體，自無三粹公司有重大影響其股票價格之消息未公開之情
    ，應與修正前證券交易法第157條之1規定，禁止內線交易之
    構成要件不符，此項有罪判決確定後之確實新證據，如經審
    酌，應足認被告應受無罪之判決，爰依刑事訴訟法第420 條
    第1項第1款聲請再審云云。
二、按，有罪之判決確定後，為受判決人之利益聲請再審，必其
    聲請之理由合於刑事訴訟法第420條第1項所定情形之一及第
    421 條有足以影響於判決之重要證據漏未審酌者，始准許之
    。惟若聲請人係以原判決所憑之證物已證明其為偽造或變造
    者為由聲請再審，依刑事訴訟法第420條第2項規定，上開情
    形之證明，以經判決確定，或其刑事訴訟程序不能開始續行
    非因證據不足者為限，始得聲請再審。刑事訴訟法第420 條
    第1項第6款所謂發見新證據，係指當時已存在，而發見在後
    或審判時未經注意之證據，且能證明原確定判決所認定之事
    實為錯誤者而言，亦即該新證據必須可認為確實足以動搖原
    確定判決，而為受判決人有利之判決為限。即受理聲請再審
    之最後事實審法院，應就聲請再審理由之所謂「新證據」，
    是否具備事實審判決前已經存在，為法院、當事人所不知，
    事後方行發見之「嶄新性」，及顯然可認足以動搖原有罪確
    定判決，應為無罪、免訴、免刑或輕於原判決罪名之「顯然
    性」二要件，加以審查，為判斷應否准予開始再審之準據（
    最高法院85年度台抗字第308號裁定意旨）。
三、本院經查：
(一)再審聲請人甲○○依刑事訴訟法第420條第1項第1 款為理由
    聲請再審，並未提出任何確定判決用以證明原判決所憑證物
    有被偽造或變造，復無刑事訴訟不能開始或續行非因證據不
    足者之情形，自難認有據。
(二)再審意旨另稱：依行政院金融監督管理委員會證券期貨局97
    年6月6日證期一字第0970026699號函附財政部證券暨期貨管
    理委員會於88年7月5日公佈之每日訊息已揭露：「三粹企業
    申請現金增資案，因該公司未依公司法規定辦理發行新股公
    告，該案予以撤銷」，並經當天及次日國內新聞媒體報導而
    公開，該函雖為確定判決後成立之文書，然其內容所據事實
    ，係於判決當時已經存在之事證，而為新證據。惟同案被告
    黃邦洲於該案審理時曾辯稱：三粹公司增資案之同意與撤銷
    均業經多家報章媒體報導，並無人不知而構成內線交易消息
    之問題等語，足認當事人與法院於該案判決前對上開事實均
    已明知，揆諸前揭說明，自非「於事實審法院判決前業已存
    在，為法院、當事人所不知，不及調查斟酌，至其後始行發
    現之證據」，即不符合發現確實新證據之「嶄新性」要件。
    從而，聲請人所主張上開證據，自非刑事訴訟法第420條第1
    項第6 款規定確實之新證據。綜上，本件再審聲請人所舉聲
    請再審之理由，核與刑事訴訟法第420條第1項各款規定不符
    ，難認有再審理由，應予駁回。
據上論斷，應依刑事訴訟法第434條第1項，裁定如主文。
中    華    民    國    98    年    8     月    31    日
                  刑事第三庭審判長法  官  陳博志
                                  法  官  許文章
                                  法  官  蔡聰明
以上正本證明與原本無異。
不得抗告。
                                  書記官  陳建邦
中    華    民    國    98    年    8     月    31    日


司法院資訊處製作；財團法人民間司法改革基金會備份。
